臺灣高等法院民事裁定
111年度抗字第939號
抗  告  人  財團法人法扶助基金會

法定代理人  陳碧玉  
代  理  人  童思寧  
上列抗告人與相對人孫紹文間因分擔金准予強制執行事件，對於
中華民國111年6月14日臺灣新北地方法院111年度聲字第81號所
為裁定提起抗告，本院裁定如下：
    主  文
原裁定關於駁回抗告人後開第二項利息部分廢棄。
上開廢棄部分，相對人應再給付抗告人自民國一一○年十一月十
三日起至清償日止，按年息百分之五計算之利息，併准予強制執
行。
抗告程序費用由相對人負擔。
    理  由
一、按分會准許法律扶助時，應視受扶助人之資力，決定為全部
    或部分扶助。分會准許部分扶助時，應決定受扶助人應分擔
    酬金及必要費用之比例。受扶助人就其應分擔之酬金及必要
    費用未能及時給付者，得向分會申請墊付。受扶助人應依分
    會書面通知之期限及額度，給付應分擔之酬金及必要費用或
    回饋金，法律扶助法第31條第1項本文、第2項、第3項、第3
    3條第1項分別定有明文。再按，受扶助人不依法律扶助法第
    33條第1項返還酬金及必要費用，未提出覆議或提出覆議經
    駁回者，基金會或分會除認強制執行無實益外，得提出相關
    證明文件，聲請法院裁定強制執行，法律扶助法第35條第1
    項前段亦有明文。
二、抗告意旨略以：相對人孫紹文因返還遺贈等事件（下稱系爭
    扶助事件）受抗告人之法律扶助，扶助比例為1/2。系爭扶
    助事件業已終結，抗告人支出之律師酬金為新臺幣（下同）
    3萬元，相對人應分擔1萬5,000元（下稱分擔金）。詎相對
    人僅繳納5,000元，尚餘1萬元經抗告人台北分會代墊，並催
    告相對人返還，然其迄未返還。爰依法律扶助法第35條第1
    項規定，聲請就相對人應給付伊之1萬元本息准予強制執行
    。經原法院以111年度聲字第81號裁定就酬金及必要費用1萬
    元准予強制執行，駁回其遲延利息部分。抗告人對於原裁定
    駁回其法定遲延利息部分，提起抗告，求予廢棄原裁定關於
    駁回上開利息之裁定（關於原裁定就相對人應負擔之酬金及
    必要費用1萬元部分，未據兩造聲明不服，業已確定）。
三、經查：
　㈠抗告人主張相對人就系爭扶助事件申請法律扶助，獲准扶助
    比例為1/2。系爭扶助事件終結後，經抗告人台北分會結算
    其為相對人代墊律師酬金3萬元，相對人應分擔1/2之律師酬
    金即1萬5,000元，扣除相對人已給付之5,000元後，故相對
    人尚應分擔1萬元之律師酬金。相對人對上開結算結果提起
    異議，請求減免，抗告人台北分會於民國110年8月22日審查
    後，決定相對人並無法律扶助法第34條第3項之減免分擔金
    之事由，因而不同意減免駁回相對人之異議；相對人對於該
    決定並未提起覆議而告確定等情，業據提出扶助案件申請編
    號0000000-A-005審查表、抗告人預付酬金領款單、酬金分
    擔金代墊決定審查表、抗告人台北分會已代墊分擔金審查決
    定通知書等件附卷為證（見本院卷第17頁至第37頁），堪信
    為真。則抗告人依法律扶助法第35條第1項規定就相對人迄
    未繳納之1萬元分擔金，聲請法院裁定准許強制執行，即屬
    有據。
　㈡又由法律扶助基金會指派扶助律師，辦理法律扶助法規定之
    法律扶助事務，包括受扶助人之訴訟代理，扶助律師之酬金
    及必要費用，由基金會給付之，並視為訴訟費用之一部分，
    得向負擔訴訟費用之他造請求（法律扶助法第4條、第24條
    、第27條第1項、第34條規定參照）。從而，法律扶助基金
    會於符合法律扶助法第32條第1項規定之要件時，得請求受
    扶助人負擔已支出之律師酬金為回饋金，以減省分會之耗費
    （法律扶助法第32條立法理由參照）。足見法律扶助基金會
    為受扶助人提供專門智識對價，委任律師所支出之報酬及墊
    款，得於符合一定要件請求受扶助人分擔，該分擔金之性質
    屬受扶助人應分擔之律師報酬。再者，給付無確定期限者，
    債務人於債權人得請求給付時，經其催告而未為給付，自受
    催告時起，負遲延責任；遲延之債務，以支付金錢為標的者
    ，債權人得請求依法定利率計算之遲延利息；應付利息之債
    務，其利率未經約定，亦無法律可據者，週年利率為5％，民
    法第229條第2項前段、第233條第1項前段及第203條分別定
    有明文。查抗告人請求相對人給付分擔金，乃其為相對人支
    出委任律師之報酬及墊款，核屬金錢債務，且未定期限，經
    抗告人於110年10月8日催告相對人應於收受催告函後30日內
    繳納，相對人於同年10月13日收受該催告函，迄未返還乙節
    ，亦據提出抗告人已代墊分擔金催告函及中華郵政掛號郵件
    收件回執在卷足參（見原審卷第33頁、第37頁）。則抗告人
    請求相對人給付自110年11月13日起至清償日止，按週年利
    率5％計算之利息，併聲請准予強制執行，即屬有據，應予准
    許。
四、從而，原裁定駁回抗告人關於上開法定遲延利息部分之聲請
    ，尚有未洽，抗告意旨指摘原裁定該部分不當，聲明廢棄，
    為有理由，應由本院改判如主文第二項所示。
五、據上論結，本件抗告為有理由，爰裁定如主文。
中　　華　　民　　國　　111 　年　　7 　　月　　29　　日
　　　　　　　　　民事第五庭   
                      審判長法  官  賴劍毅
                            法  官  邱靜琪
                            法  官  洪純莉
正本係照原本作成。
不得抗告。
中　　華　　民　　國　　111 　年　　7 　　月　　29　　日
　　　　　　　　　　　　　　書記官  魏汝萍